臺灣橋頭地方法院民事裁定
110年度消債更字第89號
聲  請  人  
即債務人    朱志峯  
0000000000000000

上列當事人因消費者債務清理事件聲請更生，本院裁定如下：
    主  文
聲請人朱志峯自民國一百一十年十一月十八日下午四時起開始更
生程序。
命司法事務官進行本件更生程序。
    理  由
一、聲請意旨略以：聲請人即債務人朱志峯前向金融機構辦理信
    用貸款、房屋貸款保證契約等，致積欠無擔保債務計新臺幣
    （下同）9,783,595元，因無法清償債務，乃於民國110年4
    月間向最大債權金融機構中國信託商業銀行股份有限公司（
    下稱中國信託銀行）申請前置協商，惟於110年4月26日前置
    協商不成立，因聲請人有不能清償債務或有不能清償之虞，
    復未經法院裁定開始清算程序或宣告破產，爰依法聲請准予
    裁定更生等語。
二、按「債務人不能清償債務或有不能清償之虞者，得依本條例
    所定更生或清算程序，清理其債務。」消費者債務清理條例
    （下稱消債條例）第3條定有明文。衡以消費者與金融機構
    間債之關係之發生，係依契約自由原則及相互間之信賴為基
    礎，此為社會經濟活動得以維繫及發展之重要支柱，債務人
    經濟窘迫，固不應任其自生自滅，債權人一方之利益，仍不
    能因之摒棄不顧。是債務人於協商程序中，自應本於個人實
    際財產及收支狀況，依最大誠信原則，商討解決方案。如終
    究不能成立協商，於聲請更生或清算時，法院審酌上開條文
    所謂「不能清償或有不能清償之虞」，自宜綜衡債務人全部
    收支、信用及財產狀況，評估是否因負擔債務，而不能維持
    最基本之生活條件；所陳報之各項花費，是否確屬必要性之
    支出；如曾有協商方案，其條件是否已無法兼顧個人生活之
    基本需求等情，為其判斷之準據。
三、經查：
  ㈠聲請人前向各金融機構辦理信用貸款、房屋貸款保證契約等
    ，致現積欠無擔保債務至少9,783,595元，前即因無法清償
    債務，而於110年4月間向最大債權金融機構中國信託銀行申
    請前置協商，惟於110年4月26日前置協商不成立等情，有債
    權人清冊、財團法人金融聯合徵信中心前置協商專用債權人
    清冊、信用報告、前置協商不成立通知書、110年6月23日國
    泰世華商業銀行股份有限公司債權陳報狀等件在卷可稽，堪
    信為真實。
  ㈡聲請人現任職於永通股份有限公司，依110年3月至4月薪資明
    細單所示，此期間薪資總額為62,550元，核每月平均薪資約
    31,275元，而其名下僅1筆共有且價值非高難以變價之土地
    及91年出廠之無殘值車輛、富邦人壽保險解約金78,247元，
    108、109年度申報所得分別為36,304元、119,435元，核109
    年度每月平均所得9,953元，現勞工保險投保薪資28,800元
    等情，有財產及收入狀況說明書、勞工保險被保險人投保資
    料表、綜合所得稅各類所得資料清單暨國稅局財產歸屬資料
    清單、薪資明細單、110年9月11日富邦人壽保險股份有限公
    司陳報狀附卷可稽。則查無聲請人有其他收入來源，佐以聲
    請人提出薪資明細單為證，則以聲請人主張之收入來源，應
    全非虛罔，是以薪資明細單所示每月平均薪資31,275元作為
    核算其現在償債能力之基礎，應能反映真實收入狀況。
  ㈢至支出部分，聲請人主張扶養1名未成年子女，每月支出扶養
    費8,005元。按直系血親相互間，互負扶養之義務，民法第1
    114條第1 款定有明文。查聲請人與配偶育有1名未成年子女
    為93年生，於109年度未有申報所得，名下無財產等情，有
    戶籍謄本、綜合所得稅各類所得資料清單暨國稅局財產歸屬
    資料清單等附卷可證。扶養費用部分，依消債條例第64條之
    2第1、2項，並參照民法第1118、1119條規定，其負扶養義
    務之程度，亦應考量其目前身負債務之窘境，所負擔之扶養
    義務能力，自非比一般，在無其他更為詳實之資料可供佐證
    之情形下，故本院認定以110年度高雄市最低生活費標準之1
    .2倍16,009元為標準，則與配偶分擔子女扶養費後，聲請人
    每月應支出之子女扶養費應以8,005元為度（計算式：16,00
    9÷2＝8,005），聲請人就此主張支出子女扶養費8,005元，應
    屬可採。至聲請人個人日常生活必要費用部分，審酌聲請人
    負債之現況，基於社會經濟活動之互賴及誠信，該日常生活
    所需費用，自應節制開支，不得有超越一般人最低生活標準
    之享受，否則反失衡平，本院依消債條例第64條之2第1項，
    參酌衛福部社會司所公告歷年最低生活費標準，110年度高
    雄市最低生活費標準13,341元之1.2倍為16,009元，則聲請
    人每月最低生活費除有特殊情形並有證據證明者外，自宜以
    此為度，始得認係必要支出。聲請人主張每月個人必要生活
    費按上開標準計算為16,009元，亦認可採。
  ㈣綜上所述，以聲請人現每月之收入31,275元為其償債能力基
    準，扣除其每月個人必要生活費16,009元、扶養費8,005元
    後僅餘7,261元，而聲請人目前負債總額為9,783,595元，扣
    除保險解約金78,247元後，債務餘額為9,705,348元，以上
    開餘額按月攤還結果，約百年餘期間始能清償完畢，堪認聲
    請人確有不能清償債務或有不能清償之虞之情事。從而，聲
    請人主張已不能清償債務，聲請本院准予更生，依所舉事證
    及本院調查結果，即無不合。
四、末按「法院開始更生程序之裁定，應載明其年、月、日、時
    ，並即時發生效力。」、「法院裁定開始更生或清算程序後
    ，得命司法事務官進行更生或清算程序，必要時得選任律師
    、會計師或其他適當之自然人或法人一人為監督人或管理人
    。」消費者債務清理條例第45條第1 項、第16條第1 項分別
    定有明文。本件聲請人其目前收入及財產狀況，不能履行債
    務，依聲請人其目前收入及財產狀況，未償之債務亦屬不能
    清償，有如上述。此外，復查無聲請人有消費者債務清理條
    例第46條各款所定駁回更生聲請等事由，從而，聲請人聲請
    更生，洵屬有據，應予准許，爰命司法事務官進行本件更生
    程序。
五、依消費者債務清理條例第11條第1 項、第45條第1 項、第16
    條第1 項，裁定如主文。
中　　華　　民　　國　　110 　年　　11　　月　　18　　日
              　　        民事庭　法　官　薛博仁
以上正本係照原本作成。
本裁定已於110年11月18日下午4時公告。
本裁定不得抗告。
中　　華　　民　　國　　110 　年　　11　　月　　18　　日
  　                              書記官　郭南宏